【裁判字號】    89,自,1097
【裁判日期】    900314
【裁判案由】    侵占
【裁判全文】
臺灣臺北地方法院刑事判決                        八十九年度自字第一九七號
    自  訴  人  冠達交通有限公司
    代  表  人  乙○○
    代  理  人  甲○○
    被      告  丙○○原名孫.
右列被告因侵占案件，經自訴人提起自訴，本院判決如左：
    主  文
丙○○無罪。
    事  實
一、自訴意旨略以：丙○○（原名孫勇山）於民國八十八年十一月十五日在台北市○
    ○路五六號向自訴人承租車牌號碼Ｂ２－０４９號計程車乙部，雙方約定每日租
    金新台幣（下同）陸佰伍拾元正，每日七日付款一次，自訴人乃將該車及行車執
    照交予丙○○，然丙○○竟於八十九年九月八日，基於為自己不法所有之意圖，
    將上開車輛侵占入己詎不繳納租金，並逃逸無蹤，因認被告涉有刑法第三百三十
    五條第一項之侵占罪嫌云云。
二、按犯罪事實應依證據認定之，無證據不得推定其犯罪事實。又不能證明被告犯罪
    者，應諭知無罪之判決，刑事訴訟法第一百五十四條、第三百零一條第一項分別
    定有明文。又事實之認定，應憑證據，如未能發現相當證據，或證據不足以證明
    ，自不能以推測或擬制之方法，為裁判基礎。況告訴人之告訴，係以使被告受刑
    事訴追為目的，是其陳述是否與事實相符，仍應調查其他證據以玆審認；且認定
    不利於被告之事實，須依積極證據，茍積極證據不足為不利於被告事實之認定時
    ，即應為有利於被告之認定，更不必有何有利之證據，最高法院五十二年台上字
    第一三○○號、三十年上字第八一六號著有判例可資參照。又刑法上之侵占罪，
    須持有人變易其原來之持有意思而為不法所有之意思，始能成立，如僅將持有物
    延不交還或有其他原因致一時未能交還，既缺乏主觀要件，即難遽以該罪相繩（
    最高法院六十八年台上字第三一四六號著有判例參照）。本件自訴人認被告涉有
    右揭犯行，無非係以小型計程車租用合約書、被告之身分證、駕照及終止租約之
    存證信函等，為其所憑之論據。訊據被告丙○○則堅決否認右揭犯行，辯稱：伊
    曾向自訴人租用過二次計程車，均有按時繳交租金，事後因經濟困難才無法給付
    ，而收到自訴人終止租約之存證信函後，曾與自訴人公司之員工林昆明聯絡，林
    昆明答應讓伊繼續開車並分期給付租金，伊才未返還計程車，自始並無侵占計程
    車之意圖等語。經查，被告自八十九年六月十四日起，以每日六百五十元代價向
    自訴人租用Ｂ２－０４９號計程車，並自八十九年九月八日起即未繳交租金，經
    自訴人於八十九年十一月四日寄發存證信函終止租約要求被告返還車輛，被告於
    同月六日收受上開存證信函後仍未返還車輛等情，業據被告供認不諱，核與自訴
    人指述之情節相符，應堪信為真實。惟自訴代理人甲○○於本院庭訊時供稱：因
    被告繳不出租金又未返還車輛，才對其提出自訴，但被告於起訴後已返還車輛並
    願意分期給付積欠的租金，且說明係得到林昆明同意才未歸還計程車，經伊向林
    昆明求證之結果，在自訴人寄存證信函之前、後，林昆明確實均曾同意被告繼續
    使用車輛並分期給付租金，因林昆明未將此事告知自訴人，使自訴人誤會被告將
    車輛侵占，才會提起本件自訴等語（見本院九十年二月二十六日、三月七日訊問
    筆錄），足見被告係因自訴人公司員工之同意，才未返還系爭車輛，並無侵占之
    故意甚明，自不得僅以被告自八十八年九月八日起無法給付租金為由，遽而推論
    被告主觀上有將計程車變易持有為所有之不法所有意圖。此外，復查無其他積極
    事證足認被告有何侵占之犯行，揆諸前揭說明，自應為無罪之諭知。
據上論斷，應依刑事訴訟法第三百四十三條、第三百零一條第一項，判決如主文。
中    華    民    國      九十      年        三    月      十四    日
                                      臺灣臺北地方法院刑事第六庭
                                          法      官  蔡  如  琪
右正本證明與原本無異。
如不服本判決，應於判決送達後十日內，向本院提出上訴狀。
                                          書  記  官  黃  鈴  容
中    華    民    國      九十      年        三    月      十四        日


司法院資訊處製作；財團法人民間司法改革基金會備份。
